臺灣宜蘭地方法院民事判決　九十三年度再易字第一號
　　再審原告　丙○○
　　　　　　　甲○○
　　　　　　　乙○○
　　　　　　　己○○
　　再審被告　庚○○
　　　　　　　癸○○
　　　　　　　辛○○
　　　　　　　壬○○
　　　　　　　丁○○
　　　　　　　戊○○
當事人間請求拆屋還地事件，再審原告對於中華民國九十二年十二月二日本院九十一
年度再易字第一號確定判決提起再審之訴，本院判決如下：
    主      文
再審之訴駁回。
再審訴訟費用由再審原告負擔。
    事實及理由
一、按再審之訴顯無再審理由者，得不經言詞辯論，以判決駁回之。民事訴訟法第五
    百零二條第二項定有明文，合先敘明。
二、再審原告起訴主張：鈞院九十二年十二月二日九十一年度再易字第一號確定判決
    有如後述得聲請再審之事由為此於再審期間內提起本件再審之訴：
（一）原確定判決有民事訴訟法第四百九十六條第一項第二款判決理由與主文矛盾之
      再審事由：(1)原判決第十三頁陳述二，再審被告稱原判決附有林阿大戶籍謄本
      。惟查林阿大戶籍謄本係載明源自日據時代直迄民國四十三年八月，一直都在
      二鄰一一戶之四川路二十九號；惟由台灣高等法院八十八年度上訴字第二六六
      九號確定判決證明林阿大戶籍謄本二鄰一一戶之四川路二十九號絕非整編為一
      鄰三戶之孝威東路三號已經確定判決、認定在案，足證林阿大戶籍謄本顯無可
      採者一，因更足證再審被告卻以此林阿大戶籍謄本為證據，於同頁陳述二之後
      段證明為四川路三號即現孝威東路三號，尤自顯矛盾顯無可採者二外，益足證
      原判決採其主張係相互自行推翻鈞院八十六年度簡上字第七號、九十年度再易
      字第五號據其憑林阿大戶籍謄本證明二鄰一一戶之四川路二十九號即現一戶三
      鄰之孝威東路三號，因認林阿大至遲三十五年已向福德祀租地建屋；惟依林阿
      大戶籍謄本資料證明其三十五年十一月初次設立戶籍仍為二鄰一一戶之四川路
      二十九號，由而更益足證原確定判決第十三頁採再審被告所有陳述，謂四川路
      三號即孝威東路三號等所為之判決，尤自顯矛盾顯非可採者三。故有民事訴訟
      法第四百九十六條第一項第二款之情。由凡此自顯矛盾顯無可採者外，復依新
      證據（再審原告於原判決所提出）四川路二十九號、四川路三號建物登記謄本
      ，足證前原判決鈞院八十五年度羅簡字第一一七號判決採再審原告之自認，顯
      係訴訟代理人之錯誤所為者。(2)原判決第十八頁第九行謂「：：：，原確定判
      決認定：再審原告之被繼承人林阿大於三十五年初次設籍時係設於四川路二十
      九號，惟實際地址乃『宜蘭縣五結鄉○○村○鄰○○○○○路二十九號』，：
      ：：。」惟查原判決理由係將再審被告之被繼承人林阿大，錯誤認係原告之被
      繼承人林阿大，足證原確定判決係完全錯誤、混淆之誤認，致判決之主文與理
      由矛盾。(3)原判決摒棄不採新證據及前判決皆未調林大松及家族查證，即於原
      判決第十九頁第十行率斷「：：：林阿大於三十五年設籍之『二鄰一一戶四川
      路二十九號』，並非訴外人林大松家族所有：：：。」惟前述認定與原判決第
      十三頁再審被告之陳述三：「四川路三號就是現在之孝威東路三號」、陳述四
      ：「林阿大曾借住孝威東路三號」，及台灣高等法院八十八年度上訴字第二六
      六九號事件中再審被告庚○○供稱小時候曾租房子住過門牌整編前之宜蘭縣五
      結鄉○○路二十九號，後來才搬到整編後之孝威東路三號，因證其戶籍二鄰一
      一戶之四川路二十九號係租的房子，絕非整編後一鄰三戶之孝威東路三號，已
      經確定判決認定在案。三者相互矛盾，要皆與前原判決相駁斥、相互矛盾。
（二）原確定判決有民事訴訟法第四百九十六條第一項第十三款發見未經斟酌之證物
      或得使用該證物之再審事由：原判決第十三頁再審被告陳述四，再審原告主張
      ：再審被告稱林阿大曾借住孝威東路三號，及林阿大於日據時期即居住羅東郡
      五結庄四百名三十四番地亦嫌無據云云。惟上情已經原確定判決認定在案。首
      查為與本件再審聲明之原判決及前原判決前後自相矛盾，及與原判決同頁其陳
      述二之林阿大戶籍謄本所載自相矛盾、自相駁斥、顯然未合；惟依新證據四川
      路二十九號、四川路三號建物登記謄本更明確證明與坐落系爭土地之孝威東路
      三號顯不同地號，三者坐落之地號明顯分別不同。況台灣高等法院八十八年度
      上訴字第二六六九號確定判決，證明二鄰一一戶之四川路二十九號絕非一鄰三
      戶之孝威東路三號，已經確定判決認定在案，尤益足證其係自相駁斥、自相矛
      盾之顯非可採。且再審原告係知識低淺，並不知有建物登記簿謄本詳載建物地
      址並載坐落地號，可自行領取作為證明三者分別坐落不同地號之不同建物，因
      而鈞院八十六年度簡上字第七號庭上及鈞院九十年再易字第五號再三請求調閱
      林阿大自日據時代即遷入四川路二十九號以迄四十三年，及四十三年四川路二
      十九號全體整編為孝威東路十四號，分割後全體再整編為孝威東路十五號、十
      五號之十一等之戶籍資料，並收集林大松家族錄音，證明林阿大自日據時代即
      遷入其家族共有數間迴轉之三合院：四川路二十九號；證明二鄰一一戶之四川
      路二十九號絕非一鄰三戶之孝威東路三號，用以證明確實符合民事訴訟法第四
      百九十六條第一項第十三款規定等語。
    並聲明：（一）原判決：本院九十一年度再易字第一號確定判決廢棄；（二）前
    原判決：本院八十五年度羅簡字第一一七號與八十六年度簡上字第七號確定判決
    均廢棄；（三）右廢棄部分，再審被告應將坐落宜蘭縣五結鄉○○段二一七之五
    地號土地上，如附圖一Ｂ部分，面積０‧０００一七五公頃之地上物，及坐落同
    段二一七地號土地上如附圖一Ａ部分，面積０‧００００一三公頃之地上物，及
    同地號如附圖二Ｂ部分，面積一四七平方公尺、門牌號碼為宜蘭縣五結鄉○○○
    路三號之建物均拆除，並將上開占用之土地返還再審原告等土地共有人；（四）
    第三、四項再審原告願供擔保請准宣告假執行。
三、再審被告則未提出書狀作任何聲明或陳述。
四、經查：
（一）按民事訴訟法第四百九十六條第一項第二款所謂判決理由與主文顯有矛盾，係
      指判決依據當事人主張之事實，認定其請求或對造抗辯為有理由或無理由，而
      於主文為相反之諭示，且其矛盾為顯然者而言。查再審原告主張本院九十一年
      度再易字第一號確定判決符合前開事由而提起本件再審，無非係以：再審被告
      之被繼承人林阿大之戶籍謄本，不能證明宜蘭縣五結鄉孝威村二鄰一一戶之四
      川路二十九號即同鄉現一戶三鄰之孝威東路三號，本院九十一年度再易字第一
      號原判決採再審被告之陳述，謂四川路三號即孝威東路三號等所為之判決顯有
      矛盾。且原判決第十八頁第九行末段錯誤將林阿大認係再審原告之被繼承人。
      復率斷林阿大於三十五年設籍之二鄰一一戶四川路二十九號非訴外人林大松家
      族所有，與再審被告於原確定判決之陳述內容、台灣高等法院八十八年度上訴
      字第二六六九號事件中再審被告庚○○之供稱內容相互矛盾等情為其論據。惟
      查，再審原告前於本院九十一年度再易字第一號確定終局判決中主張本院八十
      五年度羅簡字第一一七號與八十六年度簡上字第七號確定判決有民事訴訟法第
      四百九十六條第一項第二款、第九款、第十二款、第十三款等事由而聲請再審
      ，經本院審理後認定其主張本院八十五年度羅簡字第一一七號與八十六年度簡
      上字第七號確定判決有前開再審事由係「顯無理由」，因而於主文諭知「再審
      之訴駁回」，其理由與主文相符，並無不能併存而相互矛盾、抵觸之情形可言
      ，自不構成本款再審之事由，其依此款事由提起本件再審之訴，顯難認為有理
      由。
（二）次按，民事訴訟法第四百九十六條第一項第十三款所謂當事人發見未經斟酌之
      證物，係指前訴訟程序事實審之言詞辯論終結前已存在之證物，因當事人不知
      有此，致未經斟酌，現始知之者而言。查本件再審原告另以：其於原確定判決
      提出新證據即宜蘭縣五結鄉○○路二十九號、同鄉○○路三號建物登記謄本，
      可證明前開建物坐落地號與系爭孝威東路三號坐落再審原告所有宜蘭縣五結鄉
      ○○段二一七、二一七之五地號土地顯然不同等語，而主張本院九十一年度再
      易字第一號確定判決亦符合民事訴訟法第四百九十六條第一項第十三款事由得
      提起再審云云。其內容顯係指摘原確定判決認定其於該事件中所提之證據，不
      符合民事訴訟法第四百九十六條第一項第十三款事由乙節有所錯誤，並非於本
      件再審事件中，欲另行提出前訴訟程序事實審之言詞辯論終結前已存在而未經
      斟酌之證物，自無所謂發見未經斟酌之證物可言，核與民事訴訟法第四百九十
      六條第一項第十三款事由之要件有別，而無該款之適用，其據此提起再審之訴
      ，亦難認為有理由。況依九十二年六月二十五日總統令修正增訂公布、同年九
      月一日施行之民事訴訟法第四百九十八條之一之規定，再審之訴，法院認無再
      審理由，判決駁回後，不得以同一事由，對於原確定判決或駁回再審之訴之確
      定判決，更行提起再審之訴。是本件再審原告前於本院九十一年度再易字第一
      號再審之訴中以發見未經斟酌得使用之宜蘭縣五結鄉○○路二十九號建物謄本
      等新證據，而主張本院八十五年度羅簡字第一一七號與八十六年度簡上字第七
      號原確定判決有民事訴訟法第四百九十六條第一項第十三款之事由，業經本院
      於前揭再審訴訟審理後認不符合該款再審事由而判決駁回在案，依上開說明，
      自亦不得再以同一事由對前開駁回再審之訴之確定判決，更行提起再審之訴，
      其訴亦難認為合法，併此敘明。
（三）綜上所述，本件再審原告以原確定判決有民事訴訟法第四百九十六條第一項第
      二款、第十三款之事由提起再審之訴，為顯無理由，爰不經言詞辯論以判決駁
      回之。
五、據上論結，本件再審之訴為無理由，依民事訴訟法第五百零二條第二項、第七十
    八條、第八十五條第一項，判決如主文。
中　　　華　　　民　　　國　　九十三　　年　　　七　　　月　　十六　　　日
                                臺灣宜蘭地方法院民事庭
~B審判長法　　　官
~B      法　　　官
~B      法　　　官　林翠華
正本係照原本作成
如對本判決上訴，須於判決送達後廿日內向本院提出上訴狀
中　　　華　　　民　　　國　　九十三　　年　　　三　　　月　　　二　　　日
~B法院書記官　李明威
